【裁判字號】    92,易,54
【裁判日期】    920509
【裁判案由】    公然侮辱
【裁判全文】
臺灣雲林地方法院刑事判決                            九十二年度易字第五四號
    公  訴  人  臺灣雲林地方法院檢察署檢察官
    被      告  乙○○
    被      告  甲○○
    被      告  丙○○
    主  文
乙○○、甲○○、丙○○共同公然侮辱人，各處罰金壹仟伍佰元，如易服勞役，以參
佰元折算壹日，均緩刑參年。
    事  實
一、乙○○、甲○○、丙○○之弟張仁福，因病於民國九十年七月十一日至慈愛綜合
    醫院（下稱慈愛醫院）就醫，延至九十年七月十七日晚間七時許不治死亡，乙○○、甲○○、丙○○三人即認慈愛醫院有醫療疏失，而對該院心生不滿，於九十
    年七月二十六日上午九時許，在雲林縣西螺鎮新豐里三二一之九０號慈愛醫院前
    ，與現場姓名年籍不詳之成年男女數十名，共同基於公然侮辱之犯意聯絡，共同
    以雞蛋及冥紙等物擲向慈愛醫院，而公然侮辱慈愛醫院之院長己○○。
二、案經告訴人己○○訴請臺灣雲林地方法院檢察署檢察官偵查起訴。
    理  由
一、訊據被告乙○○、丙○○、甲○○固不否認有以雞蛋及冥紙等物擲向慈愛醫院，
    然矢口否認有何公然侮辱之犯意，均辯稱：因彼等之弟張仁福病逝於慈愛醫院，
    因而懷疑醫院有醫療疏失，故彼等偕同到院希望該院提出解釋，然慈愛醫院置之
    不理，才憤而為以雞蛋及冥紙等物擲向慈愛醫院之行為云云。惟：
(一)按在醫療院所營業時之公開場合持雞蛋、冥紙等物丟擲醫院，顯已係以粗鄙之舉
    動輕蔑該醫院之名譽，而有侮辱該醫院之意。被告乙○○、甲○○、丙○○雖均
    辯稱前開丟擲雞蛋及灑冥紙舉動僅係彼等之抗議動作。然即令被告對前醫院是否
    涉及醫療疏失有所質疑，此抗議或爭執之行為仍應在法律規範範圍內為之，尚不
    得據而任意以粗鄙之舉動輕蔑該醫院。
(二)又按刑法第三百零九條第一項構成要件之公然侮辱人，其中所謂「人」或「他人
    」，應包括法人在內。如妨害普通商號之名譽，自與其股東或經理人之名譽有關
    ，院字第五三四號可資參照。本案慈愛醫院並未依法聲請成立財團法人或社團法
    人，而該院之負責醫師為該院院長己○○之事實，業據告訴代理人丁○○自述明
    確，此有本院九十二年二月二十五日審判筆錄在卷可稽，復有（慈愛醫院）醫療
    機構開業執照在卷可稽，慈愛醫院不具法人格且該院之負責人為該院院長己○○
    之事實堪可認定。揆諸前揭司法院解釋意旨，被告乙○○、甲○○、丙○○以粗
    鄙之舉動輕蔑該醫院之名譽，自屬以粗鄙之舉動輕蔑該醫院之負責醫師即院長己○○之名譽。
(三)再按刑法第三百零九條第一項之公然侮辱罪，僅須行為人以粗鄙之言語、舉動、
    文字、圖畫侮謾辱罵或為其他輕蔑他人人格之行為已足，並不以強暴手段為之為
    必要。苟以強暴手段作為具體之侮辱方法，則已成立同條第二項之罪。按該條第
    二項為第一項之加重規定，如以強暴為公然侮辱之手段，不論直接或間接，均屬
    之，如當眾以雞蛋、污水等物丟擲人頭面均是，但對法人則無施強暴之可言。本
    案被告乙○○、甲○○、丙○○雖以雞蛋及冥紙等物擲向慈愛醫院，又因慈愛醫
    院無法人格，方認慈愛醫院之負責人即院長己○○之名譽遭妨害，故依前所述，
    法人非屬以強暴手段為公然侮辱之受害人，則不具法人格之機構，當亦非為以強
    暴手段為公然侮辱之受害人，是被告乙○○、甲○○、丙○○雖擲以雞蛋及冥紙
    等物，然其所丟擲之對象為慈愛醫院，尚難認定彼等構成刑法第三百零九條第二
    項之犯行，惟被告乙○○、甲○○、丙○○三人此丟雞蛋、灑冥紙之舉動，仍有
    表徵彼等輕蔑慈愛醫院之意涵，而有妨害該院負責醫師即院長己○○之名譽，而
    構成同法第三百零九條第一項公然侮辱罪。
(四)從而，依被告乙○○、甲○○、丙○○前開所辯均尚不足以認定其未有公然侮辱
    之犯行，本件事證已臻明確，被告乙○○、甲○○、丙○○犯行洵堪認定。
二、核被告乙○○、甲○○、丙○○所為，係犯刑法第三百零九條第一項之公然侮辱
    罪。被告三人有犯意聯絡及行為分擔，為共同正犯。爰審酌被告乙○○、甲○○
    、丙○○遭逢喪弟之痛，哀痛欲恆而出此下策，告訴人受辱之程度，與被告犯罪
    後態度等一切情狀，各量處如主文所示之罰金，並諭知易服勞役之折算標準。又
    被告乙○○、甲○○、丙○○均未曾受有期徒刑以上刑之宣告，有臺灣高等法院
    被告全國前案紀錄表可佐，彼等因一時失慮誤罹刑章，犯後並表不欲再思及其弟
    已於慈愛醫院過世之事，經此罪刑之宣告後，當知警惕，信無再犯之虞，故本院
    認其所受宣告之刑，以暫不執行為適當，爰併諭知緩刑三年，以啟自新。
三、據上論斷，應依刑事訴訟法第二百九十九條第一項前段，刑法第三百零九條第一
    項、第二十八條、第四十二條第二項、第七十四條第一款，罰金罰鍰提高標準條
    例第一條前段、第二條，判決如主文。
本案經檢察官戊○○到庭執行職務。
中      華      民      國      九十二      年      五      月    九    日
                                         臺灣雲林地方法院刑事第二庭
                                             法  官
右正本證明與原本無異
如不服本判決，應於判決送達後十日內，向本院提出上訴狀。（須附繕本）


司法院資訊處製作；財團法人民間司法改革基金會備份。
